臺灣士林地方法院民事判決
110年度訴字第1376號
原      告  陳奕儒  
訴訟代理人  王福民律師
被      告  房凱琳  
            房凱蒂  
共      同
訴訟代理人  楊嘉馹律師
上列當事人間請求清償借款事件，本院於民國111年4月19日言詞
辯論終結，判決如下：
    主  文
原告之訴及假執行聲請均駁回。
訴訟費用由原告負擔。
    事實及理由
壹、程序方面：
　　按訴狀送達後，原告不得將原訴變更或追加他訴，但擴張或
    減縮應受判決事項之聲明者，不在此限，民事訴訟法第255 
    條第1項第3款定有明文。查原告起訴時，訴之聲明第1項為
    ：「被告應各支付新臺幣(下同)100萬元，及自民國109年12
    月11日起至清償日止，按週年利率5％計算之遲延利息」，嗣
    於本院110年12月16日言詞辯論期日，當庭以言詞將上開訴
    之聲明中之利息起算日變更為109年12月12日(見本院卷第62
    頁)，係屬縮減其應受判決事項之聲明，核與首揭法條規定
    相符，在程序上應予准許，合先敘明。
貳、實體方面：
一、原告起訴主張：
（一）被告房凱琳與原告為任職醫院之同事，平日即多次向原告
      借款，供其自己或家人投資之用。房凱琳於109年11月10
      日，以LINE通訊軟體向原告稱需借用100萬元，允諾於一
      個月後償還，並指定匯入被告房凱蒂之中華郵政帳戶中，
      原告即於同年11月11日匯款100萬元至上開指定帳戶，原
      告與房凱琳已成立消費借貸契約，應於同年12月11日到期
      還款(下稱系爭借款)。詎料，房凱琳屆期並未依約償還，
      經原告以存證信函催告後，仍置之不理，為此依民法第47
      4條、478條消費借貸法律關係，訴請房凱琳清償系爭借款
      ，及自到期日之翌日起至清償日止之法定遲延利息。
（二）倘認原告與房凱琳間不存在消費借貸關係，因原告係依房
      凱琳之指示，匯入100萬元至房凱蒂前開帳戶內，房凱蒂
      無法律上原因受有100萬元之利益，致原告受有損害，爰
      依民法第179條不當得利法律關係，訴請房凱蒂返還上開
      不當得利及法定遲延利息。就原告請求房凱琳、房凱蒂為
      前開給付部分，請擇一為原告勝訴之判決，並於其中一名
      被告給付時，另一被告在其已給付部分免為給付。
（三）聲明：
　　1.被告房凱琳或被告房凱蒂應各給付原告100萬元，及自109
      年12月12日起至清償日止，按週年利率5％計算之利息。
　  2.前項之給付如有一被告為給付時，另一被告於已給付部分
      免其給付。
　　3.願供擔保，請准宣告假執行。
二、被告抗辯：
（一）系爭借款之緣由，乃因房凱琳妹妹房欣怡於109年11月11
      日需要籌措交保金，不足100萬元，乃由房凱琳向原告借
      貸，約定一個月後清償，並於借款同時支付1萬2千元予原
      告，作為借貸利息。嗣因房凱琳未如期於同年12月11日還
      款，經與原告協商，延至同年12月底清償，並另行給付遲
      延半個月還款之利息6千元予原告，先由房凱琳配偶陳連
      塏於同年12月30日匯款50萬元至原告帳戶，再由房凱琳於
      翌日匯款50萬6千元予原告，合計為100萬6千元，是系爭
      借款業已清償完畢，原告請求償還借款及不當得利，均無
      理由。
（二）聲明：
　　1.原告之訴及假執行聲請均駁回。
　　2.如受不利判決，願供擔保，請准宣告免為假執行。
三、得心證之理由：
（一）原告主張房凱琳於109年11月10日，以LINE通訊軟體向原
      告要求借款100萬元，允諾於一個月後償還，並指定匯入
      房凱蒂之帳戶，原告於同年11月11日匯款100萬元至上開
      指定帳戶，原告與房凱琳已成立消費借貸契約等情，業據
      原告提出其與房凱琳間於同年11月10日及11日之通訊軟體
      對話紀錄、匯款申請書影本等件為證（見本院卷第22、24
      頁），且為被告所不爭執（見本院卷第80、156頁），應
      堪信為真實。
（二）按當事人主張有利於己之事實者，就其事實有舉證之責任
      ，民事訴訟法第277條前段定有明文。次按請求履行債務
      之訴，原告就其所主張債權發生原因之事實，固有舉證之
      責任，若被告自認此項事實，而主張該債權已因清償而消
      滅，則清償之事實，應由被告負舉證之責任（最高法院28
      年渝上字第1920號判決意旨參照）。又各當事人就其所主
      張有利於己之事實，均應負舉證之責，故一方已有適當之
      證明者，相對人欲否認其主張，即不得不更舉反證（最高
      法院99年度台上字第483號判決意旨參照）。
（三）原告依消費借貸法律關係請求房凱琳清償借款部分：
　　1.房凱琳辯稱：因其妹妹房欣怡於109年11月11日需要籌措
      交保金，不足100萬元，乃由房凱琳向原告借貸，約定一
      個月後即同年12月11日清償，並於借款同時支付1萬2千元
      予原告，作為借貸利息，嗣因房凱琳未如期於同年12月11
      日清償，經與原告協商，延至同年12月底清償，並另行給
      付遲延半個月還款之利息6千元予原告，先由房凱琳配偶
      陳連塏於同年12月30日匯款50萬元至原告帳戶，再由房凱
      琳於翌日匯款50萬6千元予原告，合計為100萬6千元，是
      系爭借款業已清償完畢等語，並提出房凱琳於109年12月3
      1日匯款50萬6千元予原告之交易憑證影本為證（見本院卷
      第84頁），且有原告與房凱琳於109年11月11日、12月30
      日及31日之通訊軟體對話紀錄在卷可稽（見本院卷第180
      、182、194頁），而原告亦自承於109年12月間，房凱琳
      確有請陳連塏匯款50萬元，房凱琳自身亦有匯款50萬元予
      原告等情（見本院卷第63頁），足證房凱琳確曾於109年1
      1月11日收受借款當日，以匯款方式交付1萬2千元予原告
      ，其後復於109年12月30日及31日，分別由陳連塏及房凱
      琳匯款50萬元、50萬6千元，合計交付100萬6千元予原告
      ，此與房凱琳所稱雙方約定一個月借款利息為1萬2千元，
      已於借款當日預先支付，其後因遲延還款而追加償付半個
      月利息6千元予原告等情，在數額及日期上均屬相符；而
      關於系爭借款利息之計算方式，原告亦陳稱：利息是有，
      其與房凱琳沒有約定一個月要給多少利息，是由房凱琳來
      定，但是不能沒有利息，這1萬2千元是房凱琳自己要給原
      告的利息，原告也接受等語（見本院卷第172頁），堪信
      房凱琳前揭所稱關於系爭借款利息之計算及給付，應與借
      貸雙方之約定相互吻合。
    2.原告雖陳稱：其與房凱琳間共有三筆消費借貸關係，除系
      爭借款外，房凱琳曾於109年10月29日以通訊軟體通知原
      告，表示10月底有一筆100萬元債務到期，再借2個月，延
      至12月底；另有一筆50萬元於11月1日到期；而房凱琳於
      同年12月30日及31日所清償之100萬6千元，即為上開自10
      月底延至12月清償之借款，並非系爭借款，系爭借款已遭
      房凱琳自行延後至110年2月11日，迄未受償云云（見本院
      卷第206至207頁、259頁），並提出房凱琳所傳給原告之
      上開通訊軟體對話紀錄相佐（見本院卷第152頁）；然房
      凱琳否認與原告間尚有其所稱之另外兩筆借款存在，並表
      示原告所稱除系爭借款外之其餘債務關係，借款人均為訴
      外人房欣怡，原告係用以投資賺取高額紅利；且房凱琳雖
      曾請求原告將系爭借款延至110年2月11日清償，但原告表
      示要買房簽約需要款項而拒絕延期，房凱琳即於109年12
      月底清償等語（見本院卷第80、222、224、227至228頁）
      。經查：
　　⑴原告於107年至108年間，確曾多次分別匯款50萬元至70萬
      元不等之金額，至訴外人江玉嬌、彤昇管理顧問有限公司
      、麗峰實業有限公司之帳戶，此有被告所提匯出匯款憑證
      影本在卷可稽（見本院卷第236至242頁），原告雖表示均
      為房凱琳所借，且要求原告匯入上開人等之帳戶（見本院
      卷第63頁），但並未就上開款項是否確為消費借貸關係、
      及借款債務人究為何人等節，另行舉證加以證明；而依房
      凱琳於109年10月29日以通訊軟體傳給原告之對話僅表示
      ：「10月底妳有一筆100到期，再跟妳借2個月，到12月底
      ，紅利2萬4...11月1號到期一筆50，紅利6000...共3萬，
      已轉入妳中信帳戶了」（見本院卷第152頁），觀諸前開
      通訊軟體訊息內容，僅表示原告有兩筆款項到期，應可收
      取紅利合計3萬元，已匯入原告帳戶，但無從確知該兩筆
      款項係於何時成立之債權債務關係，及其債務人究為何人
      ，尚難遽認均為房凱琳積欠原告之借款債務；再者，上開
      訊息中所稱自10月底延到12月底之款項紅利，應為2萬4千
      元，亦與房凱琳於109年11月11日匯付1萬2千元、於同年1
      2月31日匯付6千元之紅利款項，在金額上有所不符，是原
      告聲稱房凱琳於同年12月30日及31日所清償之100萬6千元
      ，即為上開通訊軟體訊息中所載自10月底延至12月清償之
      借款云云，即屬有疑。
　　⑵證人即房凱琳之配偶陳連塏於本院審理中到庭證稱：「我
      知道這件事情，是房欣怡要借的，因為房欣怡要交保，她
      沒有錢，我們只有20萬元而已，所以房欣怡透過房凱蒂來
      找房凱琳，房凱琳再去找原告借調這100萬元。這100萬元
      是有算利息的，房凱琳有先給了原告1萬2千元的利息，借
      的時候就先給了，後續的利息，因為房凱琳原來是約定要
      一個月還，但後來又多耽誤了半個月，所以房凱琳又追加
      給付了6 千元的利息。」、「（問：你是否知道上開100
      萬元有無清償？）我知道，有清償，我們分成兩筆，一筆
      是由我於109 年12月30日轉帳50萬元至原告的中國信託銀
      行帳戶，另一筆是房凱琳透過中國信託匯50萬6 千元給原
      告。」、「因為房欣怡、房凱蒂都沒有錢，我岳母拜託我
      們看能不能先幫房欣怡交保釋金，並且把這筆錢還給原告
      。」等語（見本院卷第167至168頁），並當庭提出原告與
      房凱琳於109年11月11日之通訊軟體對話紀錄、房欣怡於1
      09年11月11日在臺灣臺北地方法院因銀行法案件繳納保釋
      金120萬元之國庫存款收款書影本各1份為憑（見本院卷第
      194、196頁），至於原告所稱系爭借款以外之其他債務，
      證人均表示並不知情（見本院卷第170至171頁），依證人
      陳連塏前開所述關於系爭借款之借貸緣由、利息計算、還
      款之日期與方式等各節，均與卷內所附前揭各項書證資料
      及房凱琳所陳事實經過相符，尚堪採信。　
　　⑶房凱琳雖曾於109年12月10日以通訊軟體訊息向原告表示：
      「妳明天到期一筆100萬的（應指系爭借款），妳再借他2
      個月到2月11號還妳嘿，他快過年時比較鬆動...」（見本
      院卷第184頁），然房凱琳嗣於同年月27日復向原告表示
      ：「因彩霞較急，那妳可讓我先處理彩霞的部分嗎...星
      期4前會先匯100給妳...」（見本院卷第210頁），其後房
      凱琳於同年月30日向原告表示：「剛轉50到妳中國信託帳
      戶了（應指陳連塏所匯之50萬元），明天再轉50給妳嘿..
      .」，原告則回覆：「其實妳們發生什麼事情我都不知道～
      只是剛好有買房子，本來想說12/11有一筆100萬（應指系
      爭借款）可以先買，那知道妳無預期拖延至2/11才會先讓
      妳們暫還部份款項讓我先簽約...」，房凱琳亦答稱：「
      好的，知道...唉呦，我就一直有跟妳說妳需要用錢趕快
      跟我說」，房凱琳於同年月31日匯款50萬6千元予原告後
      ，除傳送匯款申請書照片予原告外，並向原告表示：「陳
      董，50萬存好了...拍謝，耽誤妳下訂時間...」（見本院
      卷第180、182頁），依前揭通訊軟體對話紀錄，足證房凱
      琳雖曾於109年12月10日請求原告將系爭借款延至110年2
      月11日清償，但因原告表示要買房簽約需要資金，要求房
      凱琳償還借款，房凱琳即於109年12月30日及31日清償系
      爭借款，並增加給付延期半個月之利息6千元予原告，參
      諸原告其後復於100年4月10日再次針對系爭借款傳送訊息
      向房凱琳聲稱：「這筆款項何時給我」，房凱琳旋即覆稱
      ：「我匯給妳2筆50了妳什麼態度」（見本院卷第232頁）
      ，已向原告明確表達業於109年30日及31日分成兩筆匯款
      償還系爭借款，是被告上開所辯，應與事實相符，足堪採
      信。　
　　3.據前所述，依卷內所存書面證據資料及證人之證述，足認
      房凱琳業於109年12月30日及31日償還系爭借款，是原告
      依消費借貸法律關係請求房凱琳清償借款，自屬無據。
（四）原告依不當得利法律關係請求房凱蒂返還所受利益部分：　　　　　　　　　　　　　　　　　
　　　按無法律上之原因而受利益，致他人受損害者，應返還其
      利益；雖有法律上之原因，而其後已不存在者，亦同；民
      法第179條固有明文；惟查，原告雖依房凱琳之指示，於1
      09年11月11日將系爭借款100萬元匯至房凱蒂之帳戶，然
      系爭借款既為房凱琳向原告所借貸，消費借貸法律關係存
      在於原告與房凱琳之間，房凱蒂僅為提供匯款帳戶之人，
      其代房凱琳受領系爭借款，係有法律上之原因，且其後房
      凱琳既已清償系爭借款，原告並未受有損害，房凱蒂更無
      不當得利之可言，是原告依不當得利法律關係，請求房凱
      蒂返還所受利益，亦屬無據。
四、綜上所述，原告依民法第474條、第478條消費借貸法律關係
    ，請求房凱琳清償借款100萬元，及自109年12月12日起至清
    償日止按週年利率5％計算之遲延利息；及依同法第179條不
    當得利法律關係請求房凱蒂返還上開同額之利益，均無理由
    ，應予駁回。原告之訴既經駁回，其假執行之聲請已失所附
    麗，應併予駁回之。
五、本件事證已臻明確，兩造所提其餘攻擊方法及證據，經審酌
    之後，核與判決結果不生影響，爰不一一論述，附此敘明。
六、訴訟費用負擔之依據：民事訴訟法第78條。　　　
中　　華　　民　　國　　111 　年　　5 　　月　　6 　　日
                  民事第二庭法  官  邱光吾
以上正本係照原本作成。
如對本判決上訴須於判決送達後 20 日內向本院提出上訴狀。如
委任律師提起上訴者，應一併繳納上訴審裁判費。
中　　華　　民　　國　　111 　年　　5 　　月　　6 　　日
                            書記官  唐千雅